【裁判字號】    99,家救,97
【裁判日期】    991102
【裁判案由】    訴訟救助
【裁判全文】
臺灣嘉義地方法院民事裁定  99年度家救字第97號
聲  請  人  乙○○
上列聲請人與相對人間返還遺產等事件，聲請人聲請訴訟救助，
本院裁定如下：
    主      文
准予訴訟救助。
    理      由
一、按當事人無資力支出訴訟費用者，法院應依聲請，以裁定准
    予訴訟救助，民事訴訟法第107條第1項前段定有明文。又除
    有不符法律扶助事實之證明者外，經財團法人法律扶助基金
    會分會准予法律扶助之無資力者，其於訴訟程序中，向法院
    聲請訴訟救助時，應准予訴訟救助，法律扶助法第62條亦定
    有明文。
二、本件聲請意旨略以：兩造之母親即被繼承人陳薛寶華於民國
    99年2月5日去世，遺有土地2 筆、股票及現金，惟相對人等
    偽稱被繼承人遺產僅有1 棟公寓，並聲稱先過戶給相對人甲
    ○○較易委託仲介賣屋，再平均分受買賣價金，然房屋過戶
    至相對人甲○○名下後並未出賣，依被繼承人之遺產價值，
    各繼承人應平均分受至少新台幣（下同）100 萬元，惟相對
    人等除給付聲請人20萬元外，其餘則拒絕給付，聲請人之繼
    承權顯已受侵害。又聲請人經濟困窘，無資力支出訴訟費用
    ，且聲請人提起本件訴訟，亦經財團法人法律扶助基金會嘉
    義分會審查通過准予提供法律扶助，聲請人為此爰依法律扶
    助法第62條及民事訴訟法第107 條之規定，聲請准予訴訟救
    助等語。
三、查聲請人與相對人間返還遺產等事件，未據聲請人繳納裁判
    費。又聲請人主張其經濟困窘，無資力支出訴訟費用，業經
    財團法人法律扶助基金會嘉義分會准予提供法律扶助之事實
    ，業據聲請人提出財團法人法律扶助基金會嘉義分會法律扶
    助申請書、覆議審查表各1 份為證，又本院依職權調取聲請
    人之稅務電子閘門財產所得調件明細表審查，聲請人98年度
    並薪資所得為199,275 元，名下有1988年份裕隆汽車及1992
    年份福特汽車各1輛，財產總額為0元等情，有稅務電子閘門
    財產所得調件明細表1 份附卷足稽，依聲請人前揭薪資所得
    可知，其每月收入約為16,606元，以聲請人目前居住於桃園
    縣乙節觀之，其每月收入用於生活消費支出後，幾無餘額，
    堪認聲請人主張其無資力乙情屬實。再由聲請人訴請相對人
    返還遺產等所提起訴狀上記載之事實，及被繼承人遺產稅課
    稅資料參考清單、98年度綜合所得稅各類所得資料清單觀之
    ，尚難認其提出之訴訟顯無勝訴之望。綜上所述，聲請人聲
    請訴訟救助，於法並無不合，應予准許。
四、依民事訴訟法第107條前段，裁定如主文。
中    華    民    國    99    年    11    月     2    日
                    家事庭法  官  林中如
以上正本係照原本作成。
如對本裁定抗告須於裁定送達後10日內向本院提出抗告狀，並應
繳納抗告費新臺幣1,000元整。
中    華    民    國    99    年    11    月     2    日
                          書記官  陳慶昀

司法院資訊處製作；財團法人民間司法改革基金會備份。
